【裁判字號】    97,交簡上,118
【裁判日期】    981030
【裁判案由】    過失傷害
【裁判全文】
臺灣臺南地方法院刑事判決           97年度交簡上字第118號
上  訴  人  丙○○
即  被  告
上列上訴人因過失傷害案件，不服本院97年度交簡字第322號，
中華民國97年5月23日日第一審簡易判決（聲請案號：97年度偵
字第849號），提起上訴，本院管轄之第二審合議庭認本件有刑
事訴訟法第452條之情形，應撤銷原判決，逕依通常程序為第一
審判決如下：
    主  文
原判決撤銷。
丙○○無罪。
    理  由
一、檢察官聲請簡易判決處刑意旨略以：被告丙○○於民國（下
    同）96年2月27日晚上7時50分許，駕駛車牌號碼NLY-707號
    重型機車，沿臺南縣仁德鄉○○路內側快車道由東向西方向
    行駛，途經該路段與太子北路交岔路口時，本應注意汽車行
    駛時，駕駛人應注意車前狀況，並隨時採取必要之安全措施
    ，而依當時情形又無不能注意之情事，竟疏未注意車前狀況
    ，即貿然向前行駛，適有告訴人乙○○駕駛車牌號碼H88-11
    9號重型機車，自對向駛來欲左轉太子北路，被告因煞車不
    及雙方發生碰撞，致雙方人車倒地，告訴人因而受有慢性硬
    腦膜下出血之傷害。因認被告涉有刑法第284條第1項前段之
    過失傷害罪。
二、按犯罪事實應依證據認定之，無證據不得認定犯罪事實；又
    不能證明被告犯罪者，應諭知無罪之判決，刑事訴訟法第
    154條第2項、第301條第1項分別定有明文。又認定不利被告
    之事實，須依積極證據，苟積極證據不足為不利於被告事實
    之認定時，即應為有利被告之認定（最高法院30年度上字第
    816號判例意旨參照）。
三、本件檢察官聲請簡易判決處刑意旨認被告丙○○涉犯前揭罪
    嫌，無非係以被告於偵查中之供述、告訴人乙○○之指訴及
    證人李華敏之證述、道路交通事故現埸圖、道路交通事故調
    查報告表（一）（二）、診斷證明書、道路交通事故現場蒐
    證照片7幀及臺灣省臺南區車輛行車事故鑑定委員會鑑定意
    見書事證為其主要論據。訊據被告對於上揭撞擊告訴人致其
    受傷之事實坦認不諱，惟矢口否認有何過失傷害犯行，辯稱
    ：伊係直行車，告訴人係左轉車，伊於綠燈起步後遭左側自
    小客車擋住視線，無法看見告訴人自對向左轉而來，伊並無
    過失等語。
四、按被告以外之人於審判外之陳述，經當事人於審判程序同意
    作為證據，法院審酌該言詞陳述或書面陳述作成時之情況，
    認為適當者，亦得為證據，刑事訴訟法第159條之5第1項定
    有明文。查被告於本院審理時對證人乙○○、李華敏於警詢
    時及檢察事務官詢問所為筆錄之證據能力均不爭執，且本院
    依卷內資料審酌該警詢及偵訊筆錄作成時之情況，亦認為並
    未有何違背法律或其他相關規定之情事，而應認為適當，是
    依刑事訴訟法第159條之5第1項之規定，上開證人於警詢及
    偵訊所作之筆錄，為傳聞法則之例外而具有證據能力。
五、經查：
(一)、按汽車（包括機車）行駛至交岔路口，轉彎車應讓直行車先
    行；又按汽車行駛時，駕駛人應注意車前狀況，並隨時採取
    必要之安全措施，道路交通安全規則第102條第1項第7款、
    第94條第3項分別定有明文。
(二)、本件車禍之發生，係在臺南縣仁德鄉○○路與太子北路交岔
    路口，被告騎乘車牌號碼NLY-707號重型機車，沿臺南縣仁
    德鄉○○路內側快車道由東向西方向行駛，告訴人騎乘車牌
    號碼H88-119號重型機車，自對向駛來欲左轉太子北路，雙
    方當時行向均為綠燈，告訴人左轉時右前車頭與被告前車頭
    在交岔路口發生撞擊等情，業據被告於警詢、偵訊及本院審
    理時陳述明確，核與證人即告訴人於警詢、偵訊證述相符，
    復有道路交通事故現埸圖、道路交通事故調查報告表（一）
    （二）、診斷證明書、道路交通事故現場蒐證照片7幀附卷
    可按，堪信為真實。
(三)、被告陳稱：伊在交岔路口停等紅燈時，左前側有1台自小客
    車擋住伊視線，伊無法看見該自小客車左側是否有其他車輛
    ，號誌轉綠燈時，伊起動前行超越該自小客車時，告訴人的
    車剛好左轉出來就撞擊了等語，核與證人即告訴人乙○○於
    警詢及偵查中證稱，其騎車從太子路由西向東方向騎乘，在
    太子北路口待轉要左轉，待綠燈亮時其轉過去，對向路口有
    1 輛自小客車在等紅燈，擋住其視線，其左轉過去突然有1
    台機車從右方過來，就相撞了等語（見警卷第16頁、96年度
    交查字第1574號卷第3頁）互核相符，復有證人李華敏於偵
    查中證稱，案發當天其駕駛車號IL-2297號自小客車沿太子
    路由東向西行駛至太子北路口，停紅燈時看見1輛銀色機車
    停在前方準備往太子北路過去，號誌轉成綠燈時，因該輛銀
    色機車擋住其前方故其沒有起動，該銀色機車看其沒有動就
    左轉過去，其就聽到碰1聲，告訴人與被告二人所騎之機車
    撞在一起，依車禍當時其與被告、告訴人三人之相對位置，
    被告確實有可能被其自小客車擋住視線等語（見96年度交查
    字第1574號卷第9頁）。足認被告所稱其當時在交岔路口直
    行，遭證人李華敏所駕駛之自小客車擋住視線，致未看見告
    訴人自對向左轉而來等情，堪信為真實。
(四)、被告於上開交岔路口，在燈號為綠燈之情形下，向前直行穿
    越交岔路口，其行為符合前揭交通道路安全規則第102條第1
    項第7款之規定，被告於前行時，雖應依據條規則第94條第3
    項之規定注意車前狀況，並隨時採取必要之安全措施，惟當
    時被告左側尚有證人李華敏所駕駛之自小客車擋住其視線，
    依當時之客觀狀況，被告對於自該自小客車左側左轉而來之
    告訴人所騎乘之機車，實係處於不能注意之情況。故被告雖
    與告訴人之機車撞擊而致告訴人受傷，但其既不能注意，自
    無違反注意義務之可言，從而，被告就本件車禍之發生，並
    無過失。
六、綜上，由車禍發生當時，被告係綠燈前行、告訴人係綠燈左
    轉，以及被告、告訴人及證人李華敏3人相對位置，堪認被
    告因視線遭擋住，無法注意告訴人騎車左轉而來，被告並未
    違反注意義務，自不能以過失傷害罪相繩。此外，復查無其
    他證據足證被告確時有何過失。綜上所述，應認不能證明被
    告犯罪，原審未加詳求遽予論科，尚有未洽。被告上訴指摘
    原判決不當，核有理由，應由本院將原判決撤銷並自為判決
    ，諭知被告無罪。
七、按對於簡易判決之上訴，準用刑事訴訟法第3編第1章及第 2
    章之規定，管轄第二審之地方法院合議庭受理簡易判決上訴
    案件，應依通常程序審理，其認案件有刑事訴訟法第452 條
    之情形者，應撤銷原判決，逕依通常程序為第一審判決，此
    為法院辦理刑事訴訟簡易程序案件應行注意事項第14項所明
    定。本件被告既經判處無罪之判決，則本件顯不合刑事訴訟
    法第449條所定得以簡易判決處刑之案件，爰依同法第452條
    之規定，逕依通常程序為第一審判決。
據上論斷，應依刑事訴訟法第455條之1第1項、第3項、第452 條
、第369條第1項前段、第364條、第301條第1項，判決如主文。
本案經檢察官甲○○到庭執行職務。
中    華    民    國    98    年    10    月    30    日
                  刑事第十庭  審判長法  官  陳威龍
                                    法  官  盧鳳田
                                    法  官  高如宜
以上正本證明與原本無異。
如不服本判決應於收受本判決後10日內向本院提出上訴書狀，並
應敘述具體理由。其未敘述上訴理由者，應於上訴期間屆滿後20
日內向本院補提理由書狀（均須按他造當事人之人數附繕本）「
切勿逕送上級法院」。
                                    書記官  陳姿利
中    華    民    國    98    年    11    月    5     日


司法院資訊處製作；財團法人民間司法改革基金會備份。
